【裁判字號】    92,訴,2010
【裁判日期】    921231
【裁判案由】    強盜
【裁判全文】
臺灣板橋地方法院刑事判決                    九十二年度訴字第二一號
    公  訴  人  台灣板橋地方法院檢察署檢察官
    被      告  乙○○
    八任辯護人  邱創舜律師
右列被告因強盜案件，經檢察官提起公訴（九十二年度偵字第一三０三０號），本院
判決如左：
    主  文
乙○○意圖為自己不法之所有，攜帶兇器，以脅迫至不能抗拒，而使他人交付其物，
處有期徒刑柒年貳月。扣案之西瓜刀壹把沒收。
    事  實
一、乙○○因失業賦閒在家，缺錢花用，竟意圖為自己不法之所有，於民國九十二年
    六月十五日十一時十分許，先於身上預藏其所有非屬管制刀械、惟客觀上足以威
    脅他人生命、身體安全之西瓜刀一把，然後在台北縣三重市○○路上，攔搭甲○
    ○所駕駛、車牌號碼５Ｌ－５８９號營業用小客車，上車後，乙○○指示甲○○
    在台北縣三重市市區○○路，迨行經台北縣三重市○○街一號前，乙○○即拿出
    預藏之西瓜刀，從駕駛座與乘客座中間之汽車手排檔處伸出，喝令甲○○交出身
    上所有金錢，以此脅迫方式至甲○○不能抗拒，而交出新台幣（下同）約七千元
    。得手後，乙○○隨即喝令甲○○下車，自行駕駛該營業用小客車逃離現場，並
    將該車棄置於台北縣三重市○○路○段七十三號旁之空地。嗣經警比對車內遺留
    之西瓜刀刃上指紋後，而於同年七月三日十五時四十五分許循線查獲，並扣得作
    案用之西瓜刀一把。
二、案經甲○○訴由台北縣政府警察局三重分局移送台灣板橋地方法院檢察署檢察官
    偵查起訴。
    理  由
一、訊據被告乙○○固不否認曾於右揭時間，進入甲○○駕駛之車號５Ｌ－５８９號
    營業用小客車內之事實，惟矢口否認有何強盜犯行，辯稱：伊經過路旁看見該輛
    計程車未上鎖，才會進入偷取一些銅板，並未持刀至被害人不能抗拒，所拿取之
    金額亦未高達七千元，伊進入車內偷銅板時，看到車上有一把西瓜刀，順手將之
    撥開，才會在刀上留下指紋云云。惟查：
  (一)證人即被害人甲○○於本院審理時到庭證述：「當天我載一個乘客，到（台北縣
    三重市○○○○路下車後，拐到龍門街，有人招車，我車子過了一、二公尺，他
    跑過來上車，叫我繞著，繞了一大圈，他沒有告訴我去哪裡，他一路指揮我，沒
    有告訴我目的地，過了疏環（洪）道到崁頂街附近，叫我進巷子，然後叫我停下
    來，就亮出西瓜刀，他刀子擺在我旁邊，他說要錢，一開始，我拿四、五百元給
    他，他說不夠，我只好把我本來要交的建保費的錢交給他，然後他叫我下車，我
    本來想要拿手機下車，他說不能拿，我只好沒拿手機下車。」、「（你有無看到
    他西瓜刀從哪裡拿出來？）我不曉得從哪裡拿出來，他拿出西瓜刀來，我就害怕
    ，只知道他拿西瓜刀從駕駛座與乘客座的中間伸出來。」等語，核與其九十二年
    六月十五日、同年七月三日二次在警訊中指述之情節，均相符合；而歹徒持以做
    案之西瓜刀一把，因遺留於上開計程車內，經警採集指紋鑑定，結果其中編號一
    指紋（採集車內西瓜刀刃上）與被告乙○○之食指指紋相符，有內政部警政署刑
    事警察局九十二年六月十六日刑紋字第０９２００１１２２２９號鑑驗書在卷可
    參，佐以被告並不否認曾於右揭時間進入上開計程車內之情，則雖歹徒於進入計
    程車內時，面戴口罩，致甲○○無法指認該人容貌，惟已足認定證人甲○○指稱
    之歹徒，即為被告乙○○無疑。
  (二)被告於為警查獲翌日經檢察官訊問時，亦自承：「我的確於九十二年六月十五日
    十一時十分持西瓜刀強盜被害人，並使他交付七千元予我。」、「該行動電話我
    是連同５Ｌ－５８９號營小客車一起棄置在三重市○○路○段七十三號旁並未取
    走。其餘細節部分，被害人（於警訊中）所說均無誤。」等語不諱（見偵查卷第
    四頁反面），其嗣經檢察官聲請羈押，於本院法官訊問時，再自白：「（對檢察
    官羈押聲請書所載之犯罪事實有何意見？）沒有意見，搶了七千元，用西瓜刀搶
    ，然後將司機趕下車。」、「（西瓜刀何來？）臨時買的，用一百九十九元買的
    。」、「（司機有無受傷？）沒有，我是坐上車後才行搶。」等情明確（見本院
    九十二年度聲羈字第三六八號卷宗第三頁反面、第四頁），核與證人甲○○指述
    之情節相符，此外並有前述之鑑驗書、台北縣政府警察局贓物認領保管單、刑案
    現場勘查紀錄表在卷可參，及西瓜刀一把扣案可佐，堪認被告前揭自白，核與事
    實相符，得採為本件判決之基礎。
  (三)按強盜罪之強暴、脅迫，祇須抑壓被害人之抗拒或使被害人身體上、精神上，處
    於不能抗拒之狀態為已足，其暴力縱未與被害人身體接觸，仍不能不謂有強暴、
    脅迫行為，縱令被害人實際無抗拒行為，仍於強盜罪之成立，不生影響，最高法
    院著有二十二年上字第三一七號及三十年上字第三０二三號判例可資參照。查扣
    案之西瓜刀一把，長五十八公分，刀刃部分長約四十七公分、刀柄部分長約十一
    公分，刀刃及刀柄均為鋼製，質地堅硬，刀刃鋒利，刀刃部分寬約五公分，業經
    本院審理時當庭勘驗明確，並有該西瓜刀照片一張在卷足稽，以其刀刃之鋒利、
    質地之堅硬，客觀上已足嚴重威脅人之生命、身體安全，兼以甲○○係與被告單
    獨處於計程車此種狹窄、封閉之空間內，顯然立於孤立無援，且無從下車離去或
    出手反抗之情境，甲○○於本院審理時亦陳稱：伊看到歹徒拿出西瓜刀，伊就害
    怕等語，堪認被告手持之西瓜刀喝令甲○○交出金錢，雖僅從駕駛座與乘客座中
    間之排檔處空間伸出，並未直接接觸甲○○身體，惟實際上已足壓抑甲○○，且
    達至其不能抗拒之程度。是被告確有如犯罪事實欄所載之強盜犯行，益徵明確。
  (四)被告雖辯稱其在九十二年七月四日檢察官訊問時承認犯行，乃為達交保之目的而
    為，其自白內容並非事實，不足採信云云。惟查，被告該次自白，核與事實相符
    ，業經本院審認如上；又被告於檢察官訊問後向法院聲請羈押時，仍再次在本院
    法官訊問之際自白犯罪，斯時檢察官既已向法院聲請羈押，被告顯然可知其希冀
    交保之目的無從達成，則苟被告於檢察官面前之自白並非實情，焉有於法院訊問
    時竟不立即表明，反再次自白犯罪之理？是被告於檢察官九十二年七月四日訊問
    時之自白，並無何違背事實而不可採信之處；其嗣於九十二年七月十五日檢察官
    訊問及本院準備程序、審理中否認犯罪，辯稱：伊僅竊取計程車內一些銅板，並
    未持西瓜刀強盜，西瓜刀上所留指紋，係入內行竊時撥開刀子所致云云，顯係事
    後卸責之詞，無足可採。
  (四)證人甲○○於九十二年六月十五日第一次警訊時，稱：伊共損失約一萬元及手機
    等語，九十二年七月三日第二次警訊時，再稱：經伊事後清點損失約七千元，及
    手機一支，伊當時將手機置於駕駛座旁之置物盒內，該名歹徒只叫伊放下手機並
    未見其取走，但警方查獲伊所有之營業小客車時該手機已不見等語，就其遭強盜
    過程及損失財物之情形，先後陳述並無二致，且其在事發後第一次經警訊問時，
    僅約略計算損失之金額而稱概數一萬元，事後再行清點確認為七千元左右，自無
    違一般常情，且數額相差尚難謂鉅，自不得以此指摘證人之證述有何瑕疵可言。
    又歹徒作案時雖面戴口罩，然依證人甲○○指述之情節、被告於九十二年七月四
    日第一次偵訊及本院訊問時之自白、西瓜刀上所留下之指紋等證據綜合以觀，被
    告即為強盜甲○○財物之歹徒無訛，是證人甲○○雖先於九十二年七月三日警訊
    時指認被告，嗣於本院審理時改稱伊不記得歹徒面貌、穿著、身材口音等語，亦
    難執此即認證人甲○○之證詞有所瑕疵。至於計程車司機每小時營利多寡或甲○
    ○應繳納之健保費用數額，與甲○○身上所攜帶之現金並無必然關聯，被告之辯
    護人以此質疑甲○○證詞之證明力，自屬乏據，其聲請向台北縣計程車司機公會
    函查依現今營業狀況，計程車司機平均每小時獲利情形乙節，亦無加以調查之必
    要。
  (五)被告雖於本院審理時，就其警訊中之自白提出刑求抗辯，惟本院並未採其警訊中
    之自白，作為認定被告犯罪之證據，是上開抗辯並無調查之必要。另被告確實持
    刀至甲○○不能抗拒而交付財物，業經本院審認如前，則該把西瓜刀刀柄未留下
    被告指紋之原因為何，已非重要，且與本案事實不具關聯性，亦無再行調查之必
    要，均附此敘明。
二、按扣案之西瓜刀一把，長五十八公分，刀刃部分長約四十七公分、刀柄部分長約
    十一公分，刀刃及刀柄均為鋼製，質地堅硬，刀刃鋒利，刀刃部分寬約五公分，
    足對人之生命、身體安全構成威脅，自屬客觀上足供兇器使用之物。是核被告所
    為，係犯刑法第三百三十條第一項之攜帶兇器強盜罪。公訴人認被告係犯同法第
    三百二十八條第一項之普通強盜罪，容有未洽，惟其強盜之基本社會事實同一，
    起訴法條應予變更；又公訴人認被告所強盜之財物，除現金約七千元外，尚有甲
    ○○所有之行動電話一支，惟觀諸證人甲○○於警訊、本院審理時，均僅證稱：
    該名歹徒只叫伊放下手機並未見其取走，但警方查獲伊所有之營業小客車時該手
    機已不見等語，被告於九十二年七月四日偵查中自白犯罪時，亦稱：該行動電話
    伊是連同５Ｌ－５８９號之營小客車一起棄置在三重市○○路○段七十三號旁，
    並未取走等情，是尚無證據足資證明該支行動電話亦為被告強盜之財物，此部分
    起訴書之記載亦有未合，附此敘明。爰審酌被告正值壯年，不思自食其力賺取生
    活所需，反藉口失業賦閒無力繳納女兒學費之情，即以此等暴力手段強盜財物，
    實有害社會治安，暨其犯罪之動機、目的、手段及強盜之財物價值等一切情狀，
    量處如主文所示之刑，以示懲儆。末查扣案之西瓜刀一把，為被告所有供犯罪所
    用之物，業經本院審認明確，應依刑法第三十八條第一項第二款之規定，宣告沒
    收。
據上論斷，應依刑事訴訟法第二百九十九條第一項前段、第三百條，刑法第三百三十
條第一項、第三十八條第一項第二款，判決如主文。
本案由檢察官蔡顯鑫提起公訴，經檢察官張云綺到庭執行職務。
中      華      民      國    九十二    年     十二     月    三十一    日
                                台灣板橋地方法院刑事第八庭
                                    審判長法  官  樊季康
                                          法  官  葉靜芳
                                          法  官  劉元斐
右正本證明與原本無異。
如不服本判決，應於判決送達後十日內向本院提出上訴狀 (應附繕本) ，上訴於臺灣
高等法院。
                                          書記官    郭玉芬
中      華      民      國      九十三      年     一  月      六    日
附錄本案論罪科刑所引法條：
刑法第三百三十條：
犯強盜罪而有第三百二十一條第一項各款情形之一者，處七年以上有期徒刑。
前項之未遂犯罰之。


司法院資訊處製作；財團法人民間司法改革基金會備份。
